臺灣臺北地方法院刑事判決
111年度簡上字第15號
上  訴  人  臺灣臺北地方檢察署檢察官
被      告  姜中偉





上列上訴人因被告詐欺案件，不服本院於民國110年11月25日所
為110年度簡字第2189號第一審簡易判決（聲請簡易判決處刑案
號：110年度少連偵字第 2189號），提起上訴，本院管轄之第二
審合議庭判決如下：
    主  文
上訴駁回。
    事實及理由
一、按被告於第二審經合法傳喚，無正當之理由不到庭者，得不
     待其陳述，逕行判決，刑事訴訟法第371條定有明文。又對
    於簡易判決有不服而上訴者，得準用上開規定，刑事訴訟法
    第455條之1第3項亦有明定。本件被告姜中偉經本院合法傳
    喚後，於本院111年6月16日審判期日無正當理由未到庭，有
    本院送達證書、刑事報到單及審判筆錄在卷可稽（見本院簡
    上字卷第69至73頁、第83至88頁），依上開規定，爰不待其
    陳述，逕為一造辯論判決。
二、本案經本院審理結果，認原審判決以被告犯組織犯罪防制條
    例第3條第1項後段之參與犯罪組織罪、刑法第28條、第339
    條之4第1項第2款之三人以上共同犯詐欺取財罪及刑法第28
    條、洗錢防制法第14條第1項之共同一般洗錢罪，屬一行為
    觸犯數罪名之想像競合犯，從一重論以三人以上共同犯詐欺
    取財罪，而判處有期徒刑6月，並宣告緩刑5年，應依如原審
    判決附表所示內容向被害人支付損害賠償，認事用法及量刑
    均無不當，應予維持。除原審判決第2頁第22行所載「並諭
    知易科罰金之折算標準」顯屬誤載，應予刪除外，其餘均引
    用原審刑事簡易判決所記載之事實、證據及理由（如附件）
    。
三、檢察官上訴意旨略以：被告除擔任轉交贓款之收水工作外，
    尚負責聯繫車手王Ｏ恩待命向告訴人郭俊德取贓，且本案單
    一詐騙金額即高達新臺幣（下同）152萬元，其犯罪情節難
    認有何特殊之原因與環境，在客觀上足以引起一般同情之處
    ，衡情並無科以最低刑度仍嫌過苛而有情輕法重之情形；又
    原審判決僅說明被告同意分期賠付告訴人，卻未說明被告將
    來如何籌措賠付款項，以判斷被告是否真有盡力彌補告訴人
    之損失等情，即逕適用刑法第59條規定，適用法律未盡允洽
    等語。
四、駁回上訴之理由：
　㈠按刑法第339條之4第1項第2款規定之法定刑係1年以上7年以
    下有期徒刑，得併科100萬元以下罰金，然同為3人以上共同
    詐欺取財之人，其原因動機不一，犯罪情節未必盡同，其以
    3人以上共同詐欺取財行為所造成危害社會之程度自屬有異
    ，法律科處此類犯罪，所設之法定最低本刑卻同為「1年以
    上有期徒刑」，不可謂不重，於此情形，自非不可依客觀之
    犯行與主觀之惡性二者加以考量其情狀，是否有可憫恕之處
    ，適用刑法第59條之規定酌量減輕其刑，期使個案裁判之量
    刑，能斟酌至當，符合罪刑相當原則及比例、平等原則。
　㈡查被告未經審慎思慮即率爾加入本案詐欺集團，擔任第一層
    收取詐騙款項並層轉以隱匿犯罪所得去向之角色，固值非難
    ，然被告於本案行為時尚未滿19歲，正值繼續就學或踏入社
    會就業間轉換之際，謀生能力本較不易，或迫於經濟壓力而
    犯罪，尚非惡性重大之徒，且所負責之上開行為分擔屬較末
    端之犯罪分工，較諸隱身幕後指揮規劃或機房等核心人員，
    實為組織、集團化詐欺犯罪分工中較為低階、受支配之角色
    ，又被告犯後始終坦承錯誤，並與告訴人議定賠償條件，並
    已實際履行部分賠償，此有本院調解紀錄表、準備程序筆錄
    及公務電話紀錄在卷可參（見本院訴字卷第52至53頁、第57
    至58頁；簡上字卷第81頁），堪認確有悔意，末衡以被告本
    案所為別無其他減刑事由之適用，如科以刑法第339條之4第
    1項第2款之三人以上共同詐欺取財罪之最低度刑度，仍屬情
    輕法重，核與刑法第59條規定相符。又被告籌措賠償款項之
    途徑，本非刑事判決應予說明之事項，況被告確有履行部分
    賠償，業如前述，是原審判決適用刑法第59條規定酌量減輕
    被告之刑，並無適用法律之違誤，檢察官執前揭上訴意旨提
    起上訴，自無理由，應予駁回。
五、至檢察官於本院準備程序中固補充應對被告論以刑法第339
    條之4第1項第1款之冒用政府機關或公務員名義犯詐欺取財
    罪，惟查被告本案所參與之分工為第一層收水，並非實際致
    電向告訴人行騙之人，亦未與告訴人接觸，參以現今詐騙集
    團所採取之詐騙手段多端，舉凡冒用公務機關、商店客服人
    員名義、以網路、電話詐欺等等均屬常見，非必然會以冒用
    政府機關及公務員名義為之，且詐騙集團內部分工精細，除
    主謀者有橫向聯繫之外，負責招攬成員、負責收購人頭帳戶
    、負責實施詐術、負責取款或提領款項之人彼此之間未必會
    相互認識並明確知悉他人所實施之犯行內容，則被告是否知
    悉本案詐欺集團成員係以冒用政府機關及公務員名義之方式
    為本案詐欺犯行，顯有疑義，現存卷證既無足證明被告知悉
    本案詐欺集團係冒用政府機關及公務員名義訛詐並參與其中
    ，即難認被告就此有何犯意聯絡，然因檢察官所指之此部分
    罪名係被告上開有罪部分之加重要件行為之一，自無庸另為
    無罪之諭知，附此敘明。
據上論斷，依刑事訴訟法第455條之1第1項、第3項、第368條、
第371條，判決如主文。
本案經檢察官黃則儒提起公訴，檢察官謝雨青提起上訴，檢察官
王巧玲到庭執行職務。
中　　華　　民　　國　　111 　年　　7 　　月　　14　　日
　　　　　　　　　刑事第三庭  審判長法　官　王筑萱
　　　　　　　　　　　　　　　　　　法　官　馮昌偉
                  　　　　　　　　　法　官　蕭如儀
上正本證明與原本無異。
不得上訴。
                                    書記官  林書伃
中　　華　　民　　國　　111 　年　　7 　　月　　14　　日
本判決附件：
臺灣臺北地方法院刑事簡易判決
110年度簡字第2189號
公  訴  人  臺灣臺北地方檢察署檢察官
被      告  姜中偉
指定辯護人  本院公設辯護唐禎琪  
上列被告因詐欺案件，經檢察官提起公訴（110年度少連偵字第1
89號），經被告自白犯行，經本院合議庭裁定改由受命法官逕以
簡易判決處刑，本院判決如下：
    主  文
姜中偉犯三人以上共同詐欺取財罪，處有期徒刑陸月。緩刑伍年
，並應依如附表所示內容向被害人支付損害賠償。
    事實及理由
一、本件犯罪事實及證據，除引用檢察官起訴書（如附件）之記
    載外，並補充：
  ㈠本件犯罪事實，業據被告姜中偉於本院準備程序中坦承不諱
    （見本院訴字卷第52頁）。
二、論罪科刑：
　　核被告所為，係犯組織犯罪防制條例第3 條第1 項後段之參
    與犯罪組織罪、刑法第339 條之4 第1 項第2 款之三人以上
    共同犯詐欺取財罪及洗錢防制法第14條第1項之洗錢罪。起
    訴書論罪法條雖未載組織犯罪防制條例第3 條第1 項後段之
    參與犯罪組織罪及洗錢防制法第14條第1項之洗錢罪，惟業
    經公訴檢察官當庭補正如上（見本院訴字卷第52頁），併此
    敘明。被告與邱文麒、王以恩及所屬詐欺集團成員間，有犯
    意聯絡、行為分擔，均為共同正犯。被告以一行為犯上開3
    罪，屬一行為觸犯數罪名之想像競合犯，應依刑法第55條之
    規定，從一重論以三人以上共同詐欺取財罪。
三、按刑法第339條之4第1項第2款其法定刑係1年以上7年以下有
    期徒刑，得併科新臺幣100萬元以下罰金，然同為3人以上共
    同詐欺取財之人，其原因動機不一，犯罪情節未必盡同，其
    以3人以上共同詐欺取財行為所造成危害社會之程度自屬有
    異，法律科處此類犯罪，所設之法定最低本刑卻同為「1年
    以上有期徒刑」，不可謂不重，於此情形，自非不可依客觀
    之犯行與主觀之惡性二者加以考量其情狀，是否有可憫恕之
    處，適用刑法第59條之規定酌量減輕其刑，期使個案裁判之
    量刑，能斟酌至當，符合罪刑相當原則及比例、平等原則。
    查被告因思慮欠周觸犯本案罪刑，業與被害人就賠償方案達
    成共識，此有本院準備程序筆錄及調解紀錄表（見本院訴卷
    第53頁、57）在卷可參，可見被告已盡力彌補被害人所受損
    害，確有悔意。又係參與較末端之犯罪分工，參與犯罪之程
    度有限，並非犯罪集團的主導者，是衡情依刑法第339條之4
    第1項第2款之三人以上共同詐欺取財罪科以最低度刑即有期
    徒刑1年以上，容有情輕法重之虞，爰依刑法第59條規定酌
    量減輕其刑，以啟自新。
四、爰審酌被告不思以正當途徑賺取金錢，竟為貪圖非法利益，
    擔任轉交贓款之收水，助長犯罪歪風，造成被害人之損失，
    危害社會治安，所為非是，惟念被告犯後坦承犯行，且業與
    被害人達成賠償損害之共識，兼衡被告犯罪之動機、目的、
    手段、素行、智識程度及生活狀況等一切情狀，量處如主文
    所示之刑，並諭知易科罰金之折算標準。
五、末查被告未曾因故意犯罪受有期徒刑以上刑之宣告，此有臺
    灣高等法院被告前案紀錄表在卷可憑，念其一時思慮欠周，
     致罹本罪，且業與被害人達成達成賠償損害之共識，尚有
    悔意，深信被告經此刑之教訓，自當知所警惕，而無再犯之
    虞，本院綜核各情，認前開對其所宣告之刑，以暫不執行為
    適當，爰宣告緩刑5 年，以啟自新，併依刑法第74條第2 項
    第3款之規定，命被告應依如附表所示內容向被害人支付損
    害賠償。又此乃緩刑之負擔條件，如被告未遵循本院諭知之
    緩刑期間負擔而情節重大者，檢察官得依刑事訴訟法第476 
    條及刑法第75條之1 第1 項第4款之規定，聲請撤銷本件緩
    刑之宣告，併予敘明。
六、不予宣告強制工作：
　　本院審酌被告在本案詐欺集團僅擔任收水工作，取得款項須
    轉交予詐騙集團成員上手，非居於發起、主持、操縱、指揮
    等重要角色，其行為之社會危險性較低，且被告參與詐欺集
    團期間非長，經此刑之宣告及執行，應即可矯正其未來行為
    ，因認尚無併予宣告強制工作之必要，附此敘明。
七、沒收部分： 
　　本件被告固有犯罪所得共計為新臺幣（下同）10萬元，然被
    告於本院準備程序中同意賠償被害人50萬元，且經本院列為
    緩刑條件如上，依刑法第74條第4 項之規定，該緩刑條件得
    為民事強制執行名義，若再就此犯罪所得宣告沒收或追徵，
    恐有過苛之虞，是依刑法第38條之2 第2 項規定，不予宣告
    沒收或追徵。 　　
八、依刑事訴訟法第449 條第2 項、第3 項、第454 條第2 項，
    逕以簡易判決處刑如主文。
九、如不服本判決，得於判決書送達之翌日起20日內，以書狀敘
述理由，向本庭提出上訴。
中　　華　　民　　國　　110 　年　　11　　月　　25　　日
　　　　　　　　　刑事第五庭    法　官　林虹翔
以上正本證明與原本無異。
如不服本判決應於收受送達後20日內向本院提出上訴書狀，並應
敘述具體理由；其未敘述上訴理由者，應於上訴期間屆滿後20日
內向本院補提理由書（均須按他造當事人之人數附繕本）「切勿
逕送上級法院」。告訴人或被害人如對於本判決不服者，應具備
理由請求檢察官上訴，其上訴期間之計算係以檢察官收受判決正
本之日期為準。 因疫情而遲誤不變期間，得向法院聲請回復原
狀。
　　　　　　　　　　　　　　　　書記官　陳韶穎
中　　華　　民　　國　　110 　年　　11　　月　　26　　日
附錄本案論罪科刑法條全文：
刑法第339條之4
犯第339條詐欺罪而有下列情形之一者，處1年以上7年以下有期
徒刑，得併科1百萬元以下罰金：
一、冒用政府機關或公務員名義犯之。
二、三人以上共同犯之。
證、以廣播電視、電子通訊、網際網路或其他媒體等傳播工具，
前項之未遂犯罰之。
組織犯罪防制條例第3條
發起、主持、操縱或指揮犯罪組織者，處3年以上10年以下有期
徒刑，得併科新臺幣1億元以下罰金；參與者，處6月以上5年以
下有期徒刑，得併科新臺幣1千萬元以下罰金。但參與情節輕微
者，得減輕或免除其刑。
具公務員或經選舉產生之公職人員之身分，犯前項之罪者，加重
其刑至二分之一。
犯第1項之罪者，應於刑之執行前，令入勞動場所，強制工作，
其期間為3年。
前項之強制工作，準用刑法第90條第2項但書、第3項及第98條第
2項、第3項規定。
以言語、舉動、文字或其他方法，明示或暗示其為犯罪組織之成
員，或與犯罪組織或其成員有關聯，而要求他人為下列行為之一
者，處3年以下有期徒刑，得併科新臺幣 3 百萬元以下罰金：
一、出售財產、商業組織之出資或股份或放棄經營權。
二、配合辦理都市更新重建之處理程序。
三、購買商品或支付勞務報酬。
四、履行債務或接受債務協商之內容。
前項犯罪組織，不以現存者為必要。
以第5項之行為，使人行無義務之事或妨害其行使權利者，亦同
。
第5項、第7項之未遂犯罰之。 
洗錢防制法第14條
有第2條各款所列洗錢行為者，處7年以下有期徒刑，併科新臺幣
500萬元以下罰金。
前項之未遂犯罰之。
附表
編號 應賠償金額 給付方式 1 新臺幣50萬元 自民國111 年1月1 日起，按月於每25日前，各匯款5,000 元至指定之金融帳戶(玉山銀行台大分行，戶名：郭俊德，帳號：0000000000000)，直到全部清償完畢為止，如有一期未給付，視為全部到期。 
附件：
臺灣臺北地方檢察署檢察官起訴書
110年度少連偵字第189號
　　被　　　告　姜中偉　男　18歲（民國00年00月0日生）
　　　　　　　　　　　　住桃園市○○區○○路00號5樓
　　　　　　　　　　　　居桃園市○○區○○街00巷00號
                        （在押）
　　　　　　　　　　　　國民身分證統一編號：Z000000000號
上列被告因詐欺案件，已經偵查終結，認應提起公訴，茲將犯罪
事實及證據並所犯法條分敘如下：
　　　　犯罪事實
一、姜中偉加入由邱文麒、王以恩(以上二人均另案偵辦中)及其
    他年籍不詳之人所組成之詐欺集團，擔任轉交贓款之收水工
    作。姜中偉與上開詐欺集團成員，共同意圖為自己不法之所
    有，基於三人以上詐欺取財之犯意聯絡，由邱文麒於民國11
    0年8月16日晚間以通訊軟體Telegram聯繫姜中偉，告知翌日
    將有向被害人領取贓款之行動，請其通知車手。姜中偉即依
    指示通知王以恩。該詐欺集團之不詳成員於110年8月17日上
    午10時40分許，另基於冒用政府機關或公務員名義詐欺取財
    之犯意，以撥打電話的方式，假冒健保局客服人員、警察人
    員、臺中地方檢察署檢察官等名義向郭俊德佯稱：其健保卡
    遭盜用，涉及毒品交易及金融洗錢需配合調查，已凍結其帳
    戶及資產，若不要被凍結，需至臺中地方法院辦理金融帳戶
    證明，繳交保證金新臺幣(下同)152萬元，且當日下午3時30
    分須至士林地方法院開庭云云。郭俊德因而陷於錯誤，當日
    至銀行提領現金152萬元後返家。上開詐欺集團之不詳成員
    復以撥打電話的方式，假冒臺中地方檢察署檢察官之名義，
    向郭俊德佯稱：開庭時間已過，會派文山第二分局專員至其
    家中領取該保證金云云。姜中偉及王以恩於110年8月17日下
    午3時許，一同搭車抵達郭俊德位於臺北市○○區○○路000巷00
    號5樓住處附近，由王以恩於當日下午3時55分許，至郭俊德
    上址住處內向郭俊德拿取152萬元。王以恩取走152萬元後，
    隨即到上址附近的小山坡，將上開款項交予姜中偉，二人隨
    後分頭搭車離去。姜中偉搭車至桃園市中壢區月眉路附近之
    公園，於公園廁所內將款項轉交予邱文麒，並於當日晚間9
    時許，在桃園市中壢區志廣路95號2樓，領取報酬10萬元。
    嗣因郭俊德察覺有異而報警，經警調閱監視器錄影影像，於
    110年9月24日晚間6時50分許，在桃園市○○區○○路000號前，
    拘獲姜中偉，循線查獲上情。
二、案經郭俊德訴由臺北市政府警察局文山第二分局報告偵辦。
　　　　證據並所犯法條
一、證據清單及待證事實：
編號 證據名稱 待證事實 1 被告姜中偉於警詢、偵查中及聲押庭之供述 有於前揭時、地，轉交贓款152萬元之事實。 2 另案被告王以恩於警詢之供述 有於前揭時、地，受被告姜中偉之指示，向告訴人郭俊德拿取152萬元，隨後並轉交予被告姜中偉之事實。 3 證人即告訴人郭俊德之指訴 於前揭時、地，遭上開手法詐騙，損失152萬元之事實。 4 監視器擷取影像8張 另案被告王以恩以及被告姜中偉出現於告訴人郭俊德住處附近之事實。 5 臺灣臺北地方檢察署檢察官拘票 110年9月24日晚間6時50分許，在桃園市○○區○○路000號前，拘提被告姜中偉之事實。 
二、核被告姜中偉所為，係犯刑法第339條之4第1項第2款加重詐
    欺取財罪嫌。被告雖稱取得之報酬10萬元，其中有4萬元要
    分給另案被告王以恩，惟尚未交付4萬元予另案被告王以恩
    ，應認被告之犯罪所得為10萬元，請依刑法第38條之1第1項
    前段、第3項之規定宣告沒收，並於全部或一部不能沒收或不
    宜執行沒收時，追徵其價額。
三、依刑事訴訟法第251條第1項提起公訴。
　　此　致
臺灣臺北地方法院
中　　華　　民　　國　 110　　年　　10　　月　　5 　　日
　　　　　　　　　　　　　檢　察　官  黃則儒　
本件正本證明與原本無異　　　　　　
中　　華　　民　　國　 110　　年　　10　　月　　12　　日
　　　　　　　　　　　    書　記　官  王繹捷
附錄本案所犯法條全文
中華民國刑法第339條之4
犯第 339 條詐欺罪而有下列情形之一者，處 1 年以上 7 年以
下有期徒刑，得併科 1 百萬元以下罰金：
一、冒用政府機關或公務員名義犯之。
二、三人以上共同犯之。
三、以廣播電視、電子通訊、網際網路或其他媒體等傳播工具，
    對公眾散布而犯之。
前項之未遂犯罰之。